臺灣桃園地方法院刑事判決　　　　　　　　　　　　　九十一年度訴字第四二七號
　　公　訴　人　臺灣桃園地方法院檢察署檢察官
　　被　　　告　壬○○○
　　指定辯護人　本院公設辯護人　己○○
右被告因毒品危害防制條例案件，經臺灣桃園地方法院檢察署檢察官提起公訴（九十
年度偵字第一一二九六號），本院判決如左：
    主  文
壬○○○連續幫助販賣第二級毒品，累犯，處有期徒刑參年拾月。
扣案之帳冊壹本沒收之。
        事  實
一、壬○○○前曾於民國八十四年間因違反麻醉藥品管理條例案件，經本院於八十五
    年三月八日以八十四年度訴字第一九五０號判決判處有期徒刑四月，於八十五年
    五月十三日確定，甫於八十八年二月十一日易科罰金執行完畢，詎猶不知悔悟。
二、壬○○○明知安非他命係屬毒品危害防制條例第二條第二項第二款所規定之第二
    級毒品，復明知其同居男友辛○○（綽號「黃牛」，業於九十一年五月十四日死
    亡）有在販賣第二級毒品安非他命，而辛○○販賣第二級毒品安非他命之模式則
    為：以每兩約新台幣（以下同）二萬元之代價（實際上只拿到約三十四公克），
    向姓名年籍不詳，綽號「阿威」之成年男子購入安非他命。隨即在其位於桃園縣
    平鎮市○○路三十五巷六之一號三樓之住處，以電子秤將前開販入之安非他命，
    分裝成每小包約一公克之分量，並自九十年四月九日起，至同年七月十日止，在
    上址住處，以每小包一公克約一千元之代價，連續販賣予欲購買安非他命之人。
    壬○○○竟基於幫助其販賣第二級毒品安非他命之概括犯意，於前開期間內，在
    上址住處，協助辛○○接聽欲購買安非他命者所打來之電話後，通知辛○○與之
    聯絡，並由辛○○與之約定交易之時間、地點，及負責分送安非他命。壬○○○
    則依據辛○○之指示，每日將交易之時間、數量、金額、購買者之綽號、電話逐
    一登載於帳冊上。壬○○○因此先後幫助辛○○販賣第二級毒品安非他命予甲○○（綽號阿華）、庚○○（綽號小黑）、劉忠仁（綽號阿仁，帳冊上記載為阿林
    ）、丁○○（綽號美華）、丙○○（綽號段胖）、乙○○（帳冊上記載為「山腳
    課長」）等人。辛○○每賣出一兩安非他命約可獲利五千元至七千元不等之利益
    （隨毒品來源價格而異）。嗣於九十年七月十日十六時許，在上址為警查獲，並
    扣得安非他命二十四包（共毛重五十六點九公克，共驗餘淨重五十二點三九一七
    公克）、海洛英五包（毛重一點六公克、驗餘淨重零點零七公克），及辛○○所
    有供販賣第二級毒品所用之電子秤一台、分裝袋三○○只、削尖吸管三支等物，
    及壬○○○所有之帳冊一本、分裝瓶十九只、吸食器三組、酒精燈一只等物
三、案經桃園縣警察局楊梅分局報請台灣桃園地方法院檢察署檢察官偵查起訴。
       理  由
一、被告壬○○○對於渠男友辛○○於上開時、地如何販入、賣出安非他命，並從中
    獲取利益，而伊則基於幫助其販賣毒品之意思，協助其接聽意欲購買安非他命者
    之來電，並轉告辛○○，復逐日登載交易詳情於帳冊上之犯行，迭於警、偵訊中
    坦承不諱（見偵查卷第八、八十八、一００頁），嗣於本院審理中仍自陳：「（
    有賣給幾個人過？）約七、八個人，阿華、小黑、小羅、阿林、南崁司機（眼鏡
    ）、美華、段胖、山腳課長。」、「我後面會寫多少ｇ的，就是賣安非他命的數
    量」、「（在帳冊內寫軟、硬是何意？）安非他命有的會比較脆的，就是軟的意
    思，有的比較結晶，就是硬的意思，硬的品質比較好，這是我用原價給『黃牛朋
    友』的，不是賣給他的。」、「（半件是何意？）是半兩的意思，要一萬四千元
    。」、「（一兩的安非他命可以獲利多少？）我買一兩，實際上只有拿到三十四
    公克，賣出去一公克賣一千元，有時買比較多的人，我會多給他，每兩的獲利約
    五到七千元。」、「（你寫一件、半件，後面有支出金額，就是賣安非他命的紀
    錄？）是。」、「（是否在帳冊上有記載幾克、收入多少錢，就是賣安非他命的
    紀錄？）是。」、「（為何要抄這帳冊？）這是辛○○叫我抄的。」、「（如果
    有人要買安非他命會打電話給你？）是辛○○有留一支電話給我，有時有人會打
    我這支，有時會打辛○○那支電話。」、「（如果有人打電話來買安非他命，你
    如何處理？）我會打電話給辛○○，我跟他說何人打電話來，他就會跟他們聯絡
    ，如果他在家裡，就他自己接。」、「（是照帳冊上的日期依流水帳一天一天寫
    的？）是，是每天寫的。」、「（是辛○○每天跟你說內容，你記下的？）是。
    」、「我知道辛○○在賣安非他命。」、「（在整個販賣過程，你幫他什麼？）
    如果有人要買安非他命的話，會打到我的或辛○○的電話，都由我接聽，我再告
    訴辛○○，就由辛○○自己去接洽，帳冊是每天辛○○晚上回來會拿一本本子叫
    我登記下來，我沒有幫他管錢。」等語甚明。
二、本案查獲之經過，復據證人即查獲之員警陳鵬勛、姜文昌、殷第萍於偵審中到庭
    陳述明確，並當場扣得安非他命二十四包（共毛重五十六點九公克，共驗餘淨重
    五十二點三九一七公克）、海洛英五包（毛重一點六公克、驗餘淨重零點零七公
    克），及辛○○所有供販賣第二級毒品所用之電子秤一台、分裝袋三○○只、削
    尖吸管三支等物，及壬○○○所有之帳冊一本、分裝瓶十九只、吸食器三組、酒
    精燈一只等物可稽。而上開扣案毒品分別經法務部調查局、憲兵司令部刑事鑑識
    中心鑑驗結果，分係第一級毒品海洛因、第二級毒品安非他命之情，有該局鑑定
    通知書、該中心鑑驗通知書各一紙附卷可稽。復參諸扣案之帳冊，不僅有購買毒
    品者之綽號、聯絡電話，亦有交易之重量、價錢，逐日分次記載詳細。又扣案之
    第二級毒品安非他命，係以電子秤分裝固定重量，且扣案之數量高達二十四包，
    顯非僅供一人施用之量，是被告所稱辛○○確有販賣第二級毒品安非他命之事實
    ，應堪認定。
三、至於證人甲○○（綽號阿華）、庚○○（綽號小黑）、劉忠仁（綽號阿仁或阿林
    ）、丙○○（綽號段胖）等人，雖均否認曾向被告購買安非他命，然被告於本案
    中實際上並未從事分送毒品、收受價款之行為，而僅係協助辛○○接聽電話、記
    帳等事務，自無可能與該等安非他命購買者接觸，故被告與該等證人均互稱並非
    販賣、買受安非他命之對方等情，非無可採。復稽之販賣毒品之人多以化名交易
    ，甚至唆使他人代為分送，是上開證人無從得知實際販售之人之真實姓名，亦衡
    屬常情，據此仍難推翻本院前揭認定。況且，本院依據扣案之帳冊上所載電話查
    詢結果，而傳訊上開證人到庭，渠等就上開帳冊上所記載之綽號、電話號碼均坦
    認與其本人相同，並均自承確有向他人購買安非他命施用之紀錄，且證人丙○○
    更證稱：辛○○確曾向伊兜售過安非他命之情（見本院九十一年八月二十日審理
    筆錄），證人庚○○亦證稱：曾向「黃牛」買過（按即辛○○之綽號）等語（見
    本院九十一年十月二十九日審理筆錄），更足以證明被告協助辛○○於帳冊中所
    記錄之買受安非他命之人，確係證人甲○○、庚○○、劉忠仁、丁○○、丙○○
    、乙○○等人。至於帳冊中所記載之其餘綽號，無從證明渠等真實年籍，而被告
    亦否認渠等係購買安非他命之人，本諸罪疑惟輕原則，尚難遽認被告亦曾協助辛○○販賣毒品於其餘之人，附此敘明。
四、又被告雖於偵查中及本院初次審理時均供稱：係伊個人自行向「阿威」購得後，
    復獨自分裝、販賣等語。然查，上開被告自行獨自販賣毒品之情，除被告事後翻
    異前詞之自白外，別無其他證據可佐，而被告嗣後復於本院審理中改稱：伊僅協
    助辛○○販賣，之前係因為辛○○仍在假釋中，為免牽連到辛○○，方為前開自
    白供述等語。稽之被告與辛○○為同居之男女朋友關係，且辛○○當時並未為警
    查獲，又辛○○前有多次違反麻醉藥品管理條例案件，並於八十九年七月十八日
    交付保護管束，指揮書執畢日期為九十一年八月二十八日之情，有台灣高等法院
    被告全國前案紀錄表附卷可稽，足徵被告所稱：為避免牽連辛○○而為上開供述
    乙節，衡情尚堪採信。又被告初就扣案中實為辛○○所有之安非他命、海洛因、
    電子秤等物，竟供稱係戊○○所有，更足見其迴護辛○○之意圖。復參諸上開證
    人甲○○、庚○○、劉忠仁、丙○○等人上開證述，足稽本案實際從事販賣毒品
    之人應為辛○○無訛，益見被告於本案中確實僅居於幫助之角色。
五、綜上諸情參互以析，被告之自白核與事實相符，本件復有和信電訊股份有限公司
    、中華電信股份有限公司、台灣大哥大股份有限公司、遠傳電信股份有限公司行
    動電話使用人資本資料查詢報表及扣案物照片一紙附卷可稽，本案事證明確，被
    告犯行堪以認定，應予依法論科。
六、論罪科刑部分：
（一）查安非他命經行政院衛生署於六十九年十二月八日以衛署藥字第三０一一二四
      號公告禁止輸入、製造，並自七十年六月一日禁止販賣，又於七十五年七月十
      一日以衛署藥字第五九七六二七號公告列入禁藥管理，再於八十七年五月二十
      日經列入毒品危害防制條例公告管制之第二級毒品，並經總統公佈之。被告壬○○○明知辛○○有販賣安非他命之事實，仍基於幫助其販賣第二級毒品安非
      他命之意思，而參與販賣安非他命構成要件以外之聯絡與記帳行為，以助成辛○○販賣第二級毒品安非他命之實現，核被告壬○○○所為，該當毒品危害防
      制條例第四條第二項販賣第二級毒品罪之幫助犯。公訴人雖認為被告係自行販
      賣第二級毒品安非他命，而以同條例第四條第二項之販賣第二級毒品罪正犯提
      起公訴。惟查凡以自己犯罪之意思而參與犯罪，不論其所參與者，是否犯罪構
      成要件之行為，皆為刑法第二十八條所規定之正犯，固不待言，即以幫助他人
      犯罪之意思而參與犯罪，其所參與者，苟係犯罪構成要件之行為，亦為共同正
      犯，必以幫助他人犯罪之意思而參與犯罪，其所參與者又為犯罪構成要件以外
      之行為，始為刑法第三十條第一項所規定之從犯。又刑法上所謂販賣行為，係
      指以營利為目的，有償轉讓，將商品購入或賣出，有一於此，犯罪即為完成，
      故交付商品與收取價金，均屬販賣犯罪之構成要件行為，縱以幫助他人營利犯
      罪之意思，而有參與交付買賣標的物、收取貨款之販賣要件行為，固應論以共
      同正犯而非從犯（最高法院八十四年度台上字第五六四七號判決參照）。經查
      本件實際販賣毒品者應為辛○○，而被告則從旁協助其接聽電話、記帳等情，
      已如前述，則被告之行為應僅止於幫助辛○○而已，至於交付毒品或收取價金
      等屬販賣毒品犯罪之構成要件行為，均無從證明被告有參與之意思，是故本件
      被告係基於幫助之犯意，且未參與販賣毒品構成要件之行為，僅成立幫助犯。
      公訴意旨漏未斟酌此點，而認被告壬○○○應論以販賣第二級毒品之正犯乙節
      ，尚有未洽，惟其基本事實同一，本院自應予審理，並變更其起訴法條。
（二）被告連續幫助販賣安非他命之犯行，時間緊接，犯罪構成要件相同，顯係基於
      概括犯意為之，應論以連續犯之一罪，除無期徒刑部分外，依法加重其刑。被
      告有如犯罪事實欄所載之犯罪科刑前科，此有台灣高等法院被告全國前案記錄
      表在卷可參，其於五年內再犯本件有期徒刑以上之罪，為累犯，應依刑法第四
      十七條規定，就無期徒刑以外之部分加重其刑，並遞加重之。又被告為辛○○
      連續販賣安非他命之幫助犯，並依刑法第三十條第二項幫助犯之規定減輕其刑
      ，又被告分別有上開刑之加重與減輕事由，應分別依刑法第七十一條第一項規
      定，先加後減之。
（三）爰審酌被告品行、素行、犯罪動機、目的、方法、幫助販賣安非他命之次數、
      與辛○○為男女朋友關係、並無證據有獲取暴利、流毒他人之人數及明知吸毒
      對社會國家之危害既深且遠，竟仍幫助販賣營利，其所用手段、方式雖非重大
      ，然嚴重戕害他人之身心健康，危害社會非輕，兼衡之被告犯後坦承不諱，顯
      有悛悔之意之態度等一切情狀，量處如主文所示之刑。
七、沒收部分：
（一）按共同正犯因相互間利用他方之行為，以遂行其犯意之實現，本於責任共同之
      原則，有關從刑之沒收部分，雖他共同正犯所有供犯罪所用之物，亦應於其本
      身所處主刑之後，併為沒收之諭知。幫助犯則僅對犯罪構成要件以外之行為為
      加功，且無共同犯罪之意思，自不適用該責任共同之原則，對於正犯所有供犯
      罪所用或因犯罪所得之物，勿庸併為沒收之宣告，最高法院八十六年度台上字
      第六二七八號判決參照。本件扣得之帳冊一本，係被告所有供幫助販賣毒品所
      用之物，業據其自陳無訛，應依毒品危害防制條例第十九條第一項規定諭知沒
      收之。另電子秤一台、分裝袋三○○只等物，均係正犯辛○○供販賣安非他命
      犯罪所用之物及供犯罪預備之物，自不應於本案中宣告沒收。
（二）扣案之安非他命二十四包（共毛重五十六點九公克，共驗餘淨重五十二點三九
      一七公克）、海洛英五包（毛重一點六公克、驗餘淨重零點零七公克），雖依
      毒品危害防制條例第十八條第一項規定，不問屬於犯人與否，均沒收之，但對
      幫助犯而言，僅需就其對正犯施以助力、加工時而遭查獲之毒品部分，宣告沒
      收，無須就幫助行為以外正犯其他遭查獲之毒品宣告沒收。本案被告供稱其中
      一包安非他命為其供其吸食之用，核與本案幫助販賣犯行無關，至其餘二十三
      包安非他命及五包海洛因，則為正犯辛○○所有，因此就上開查獲之第二級毒
      品安非他命、第一級毒品海洛因，爰不另為沒收之諭知。
（三）至於其餘扣案之吸食器三組、酒精燈一只、削尖吸管三支，應係施用毒品所用
      之物，另分裝瓶十九只，被告稱係裝置飾品之用，均無證據證明與本案被告幫
      助販賣犯行有關，亦不另為沒收之諭知。
（四）又犯毒品危害防制條例第四條至第九條、第十二條、第十三條或第十四條第一
      項、第二項之罪者，其供犯罪所用或犯罪所得之財物，均沒收，如全部或一部
      不能沒收時，追徵其價額或以財產抵償之，同條例第十九條第一項定有明文，
      此係採義務沒收主義，為刑法第三十八條之特別規定。然參諸上揭所述幫助犯
      既不適用責任共同原則，復無證據證明被告因渠幫助行為受有任何報酬，自不
      適用毒品危害防制條例第十九條第一項義務沒收之規定，併予敘明。
據上論斷，應依刑事訴訟法第二百九十九條第一項前段、第三百條，毒品危害防制條
例第四條第二項、第十九條第一項，刑法第十一條前段、第五十六條、第三十條第一
項前段、第二項、第四十七條，判決如主文。
本案經檢察官蔡孟利到庭執行職務。
中      華    民      國    九十一    年     十二     月     十七     日
                              臺灣桃園地方法院刑事第一庭
                                        法  官  陳永來
右正本證明與原本無異。
如不服本判決，應於判決送達後十日內向本院提出上訴狀( 應附繕本 )，上訴於
臺灣高等法院。
                                        書記官  洪明媚
中      華      民      國    九十一    年     十二     月     十八     日
附錄本案論罪科刑法條：
毒品危害防制條例第四條
製造、運輸、販賣第一級毒品者，處死刑或無期徒刑；處無期徒刑者，得併科新臺幣
一千萬元以下罰金。
製造、運輸、販賣第二級毒品者，處無期徒刑或七年以上有期徒刑，得併科新臺幣七
百萬元以下罰金。
